最　高　行　政　法　院　裁　定
                                     100年度裁字第3095號
抗  告  人　仰楠食品有限公司
代　表　人　楊晉旭        同上
上列抗告人因與相對人財政部間營業稅及稅捐稽徵法事件，對於
中華民國100年8月31日臺北高等行政法院100年度訴字第1373號
裁定，提起抗告，本院裁定如下︰
　　主  文
抗告駁回。
抗告訴訟費用由抗告人負擔。
　　理  由
一、按抗告法院認抗告為不合法或無理由者，應為駁回抗告之裁
    定。
二、緣惠勝實業股份有限公司（下稱惠勝公司）於民國88年9月
    購進應稅貨物，進貨金額計新臺幣(下同)321,867元，致逃
    漏營業稅16,093元；另同年10月至90年3月間購進免稅貨物
    ，進貨金額合計21,851,380元，未依規定取得合法憑證。又
    88年10月至90年3月銷售免稅貨物，銷售額合計281,110,539
    元，未依規定開立統一發票予實際買受人。經法務部調查局
    雲林縣調查站查獲後，通報財政部臺灣省南區國稅局（下稱
    南區國稅局）查證屬實，應稅貨物部分除核定補徵稅款16,0
    93元，並按所漏稅額16,093元處5倍罰鍰80,400元；免稅貨
    物部分，按經查明認定之總額302,961,919元(進貨21,851,3
    80元+銷貨281,110,539元)處5%罰鍰15,148,095元，合計罰
    鍰15,228,495元。惠勝公司不服，申經復查、訴願，均遭駁
    回。抗告人以其係惠勝公司股東，乃本案法律上利害關係人
    ，不服相對人所為之訴願決定駁回復查之申請，而對相對人
    及原處分機關南區國稅局（經原審另行裁定移送高雄高等行
    政法院），向原審法院提起撤銷訴訟，聲明撤銷訴願決定，
    並請求原審統一解釋稅捐稽徵法第10條規定是否僅限於天然
    災害及事變。經原審認抗告人係贅列訴願機關即相對人為被
    告，而以此部分之訴不合法，予以裁定駁回。抗告人仍不服
    ，遂提起本件抗告。
三、抗告意旨略謂：
    依行政訴訟法第24條第1款、第2款規定，均無不得以原處分
    機關及訴願機關為共同被告之限制，原裁定以贅列訴願機關
    財政部為被告為由駁回抗告人之訴，實屬原審誤解行政訴訟
    法第24條規定；倘訴願機關不得為被告，豈非無法保障人民
    依憲法第16條規定享有之訴願權益等語。
四、本院查：
(一)、按「人民對於中央或地方機關之行政處分，認為違法或不當
    ，致損害其權利或利益者，得依本法提起訴願。」；「（第
    1項）人民因中央或地方行政機關之違法行政處分，認為損
    害其權利或法律上之利益，經依訴願法提起訴願而不服其決
    定，或提起訴願逾3個月不為決定，或延長訴願決定期間逾2
    個月不為決定者，得向高等行政法院提起撤銷訴訟。…（第
    3項）訴願人以外之利害關係人，認為第1項訴願決定，損害
    其權利或法律上之利益者，得向高等行政法院提起撤銷訴訟
    。」、「經訴願程序之行政訴訟，其被告為下列機關：一、
    駁回訴願時之原處分機關。二、撤銷或變更原處分時，為撤
    銷或變更之機關」、「（第1項）原告之訴，有下列各款情
    形之一者，行政法院應以裁定駁回之。但其情形可以補正者
    ，審判長應定期間先命補正：…（第2項）撤銷訴訟，原告
    於訴狀誤列被告機關者，準用第1項之規定。」訴願法第1條
    第1項前段；行政訴訟法第4條第1項、第24條、第107條第1
    項、第2項分別定有明文。是我國行政訴訟制度就撤銷訴訟
    之設計，需經訴願之前置程序。除不服撤銷或變更原處分之
    訴願決定始以訴願機關為被告外，無論訴願決定為實體駁回
    之決定或僅為程序上之決定（包含不受理之訴願決定），均
    以訴願時之原處分機關為被告；縱維持原處分之訴願決定具
    固有瑕疵時，亦然。是人民不服原處分，提起訴願復遭駁回
    ，其除原處分機關外，復併列訴願機關為被告部分，依行政
    訴訟法第24條第2款規定，即屬誤列被告機關，亦無從命補
    正，自應依同法第107條第1項、第2項規定，予以裁定駁回
    。
(二)、查抗告人提起撤銷訴訟，起訴狀除列原處分機關南區國稅局
    為被告外，另以駁回惠勝公司訴願之相對人即訴願決定機關
    財政部為被告；揆之上開規定及說明，抗告人此部分之訴，
    即不合法。就此抗告人誤列相對人為被告部分，原審認屬「
    贅列」，雖有未洽，惟其依行政訴訟法第107條第1項、第2
    項規定，以抗告人此部分之訴不合法，逕予裁定駁回，結論
    則無不合，而與抗告人所稱人民訴願權益之保障無涉，原裁
    定仍應維持。抗告論旨，無非對行政訴訟法第24條規定內涵
    ，有所誤解，並無可採。本件抗告難認有理由，應予駁回。
五、據上論結，本件抗告為無理由。依行政訴訟法第104條、民
    事訴訟法第95條、第78條，裁定如主文。
中　　華　　民　　國　　100　 年　　12　　月　　29　　日
                    最高行政法院第四庭
                        審判長法官　藍　獻　林
                              法官　廖　宏　明
                              法官　林　文　舟
                              法官　胡　國　棟
                              法官　林　玫　君

以  上  正  本  證  明  與  原  本  無  異
中　　華　　民　　國　　100　 年　　12　　月　　30　　日
　　　　　　　　　　　　　　　書記官　吳　玫　瑩